【裁判字號】    98,財管,75
【裁判日期】    981022
【裁判案由】    指定遺產管理人
【裁判全文】
臺灣臺南地方法院民事裁定              98年度財管字第75號
聲  請  人  新興資產管理股份有限公司
法定代理人  甲○○○
上列聲請人聲請對被繼承人戊○○選任遺產管理人事件，本院裁
定如下：
    主  文
指定財政部國有財產局臺灣南區辦事處臺南分處為被繼承人戊○
○之遺產管理人。
准對被繼承人戊○○(男，民國○○○年○月○○日生，身分證
統一編號：Ｚ000000000號，民國九十七年四月十八日死亡，生前
最後住所：臺南市○○區○○里○○鄰○○路○段二巷一一三之
一號)之債權人、受遺贈人及大陸地區以外之繼承人為公示催告
。
聲請人應於本裁定送達後二十日內將本公示催告登載公報、新聞
紙或其他相類之傳播工具一日。
被繼承人戊○○之大陸地區以外之繼承人，應自本公示催告最後
登載新聞紙之日起一年二月內承認繼承，上述期間屆滿無繼承人
承認繼承時，其遺產於清償債權，並交付遺贈物後如有賸餘，即
歸屬國庫。
被繼承人戊○○之債權人及受遺贈人，應自本公示催告最後登載
新聞紙之日起一年二月內，報明債權及為願受遺贈與否之聲明，
如不於上述期間內為報明或聲明者，僅得就賸餘遺產行使其權利
。
聲請程序費用新臺幣壹仟元由被繼承人戊○○之遺產負擔。
    理      由
一、按繼承人均拋棄其繼承權者，準用關於無人承認繼承之規定
    ，民法第1176條第6項定有明文。又繼承開始時，繼承人之
    有無不明，而不能依民法第1177條選定遺產管理人時，得由
    利害關係人聲請法院選任之，並由法院為公示催告，民法第
    1177條、第1178條第2項定有明文。
二、本件聲請意旨略以：
    (一)按原債權人臺灣土地銀行股份有限公司業已於民國96年
        6 月12日就本案之本金暨利息(含已發生者)、違約金(
        含已發生者)、墊付費用等債權、擔保物權及其他一切
        從屬權力一併讓與聲請人，並依金融機構合併法第15條
        第1項第1款及第18條第3項之規定，於96年6月12日公告
        在臺灣新生報全國版第6、7、8版，此有「債權讓與證
        明書」可證，是本案之債權業已合法移轉於聲請人。
    (二)被繼承人戊○○已於97年4月18日死亡，其繼承人等皆
        聲明拋棄繼承，故被繼承人戊○○目前並無繼承人繼承
        其財產，依民法第1176條第6項之規定，準用關於無人
        繼承之規定。聲請人今繼受臺灣土地銀行股份有限公司
        對被繼承人戊○○之債權，為其債權人兼抵押權人，就
        本案有利害關係，依法自得聲請選任遺產管理人。
    (三)今陳炎山為被繼承人之兄弟，亦為本筆借款之連帶保證
        人，擔保物之共有人，對本筆債務情形最為熟悉，為兼
        顧雙方權益，聲請鈞院選任陳炎山為被繼承人戊○○之
        遺產管理人，俾利強制執行程序之續行等語。
三、經查：聲請人主張合法繼受臺灣土地銀行股份有限公司對被
    繼承人戊○○之債權之事實，業據聲請人提出債權讓與證明
    書影本為證，足堪採信。聲請人主張被繼承人戊○○之繼承
    人全數拋棄繼承，並無其他應為繼承之人之事實，經本院依
    職權調閱97年度繼字第1309、1352號拋棄繼承卷宗查核屬實
    ，堪認為實在。是被繼承人陳坤炎死亡時，已無法定順序之
    繼承人，而聲請人為被繼承人之債權人，其以利害關係人之
    身分聲請選任被繼承人戊○○之遺產管理人，並聲請為公示
    催告程序，核與上開規定並無不合，應予准許。
四、次按公示催告期限屆滿，無繼承人承認繼承時，其遺產於清
    償債權，並交付遺贈物後，如有剩餘，歸屬國庫；又按非公
    用國有財產以財政部國有財產局為管理機關，民法第1185
    條、國有財產法第12條分別定有明文。查本件被繼承人戊○
    ○之繼承人均已拋棄繼承，至於聲請人聲請選任陳炎山為被
    繼承人戊○○之遺產管理人部份，經本院以98年9月28日南
    院龍家惠98年度財管字第75號函詢其意願，陳炎山回函其現
    居住於臺中縣，不但路途遙遠且工作繁忙，實不適合擔任戊
    ○○之遺產管理人等語，有陳炎山98年10月5日之聲請狀附
    卷可稽。經本院審酌，認陳炎山並不適合擔任被繼承人戊○
    ○之遺產管理人。另本院以98年9月28日南院龍家惠98年度
    財管字第75號函詢被繼承人陳炎山之兄弟姐妹庚○○、己○
    ○、癸○○、丑○○、子○○、壬○○；直系血親卑親屬丁
    ○○、丙○○、辛○○、乙○○是否有意願擔任被繼承人戊
    ○○之遺產管理人，上揭人等均於98年10月6日函覆本院表
    示不願意擔任被繼承人戊○○之遺產繼承人，足見渠等對被
    繼承人遺產之處置已漠不關心，自難期待其對於被繼承人之
    遺產能公正客觀地善盡管理職責及義務。而被繼承人戊○○
    之遺產，倘無人承認繼承時，將於清償債權，交付遺贈物後
    ，歸屬國庫，為使被繼承人戊○○遺產之處置順利進行，本
    院認選任財政部國有財產局臺灣南區辦事處臺南分處為被繼
    承人戊○○之遺產管理人為適當。
五、依非訟事件法第24條第1項、第157條，裁定如主文。
中    華    民    國    98    年    10    月    22  日
                  家事法庭      司法事務官  林可婷
以上正本係照原本作成
如對本裁定抗告須於裁定送達後10日內向本院提出抗告狀
                                書  記  官  陳世明


司法院資訊處製作；財團法人民間司法改革基金會備份。
